【裁判字號】    90,上訴,665
【裁判日期】    900821
【裁判案由】    違反貪污治罪條例等
【裁判全文】
臺灣高等法院臺南分院刑事判決             九十年度上訴字第六六五號       Ｃ
      上  訴  人
      即  被  告  甲  ○  ○
右上訴人因違反貪污治罪條例等案件，不服臺灣臺南地方法院九十年度訴字第二三三
號中華民國九十年三月三十日第一審判決（起訴案號：臺灣臺南地方法院檢察署八十
九年度偵字第一三七九七號），提起上訴，本院判決如左：
      主      文
上訴駁回。
      事      實
一、甲○○前有肅清煙毒條例、詐欺等多項前科，最近一次於民國（下同）八十三年
    間，因違反麻醉藥品管制條例案件，經台灣台北地方法院判處有期徒刑十月確定
    ，於八十五年九月五日執行完畢；又因非法吸用及販賣化學合成麻醉藥品，經台
    灣高等法院各判處十月及五年五月有期徒刑，應執行有期徒刑六年確定，於八十
    七年十一月十九日假釋出獄，刑期應至九十年八月二十九日始屆滿，假釋期間，
    又於八十八年間因施用第二級毒品案件，經撤銷假釋，因未到案執行，為台灣士
    林地方法院檢察署於八十九年七月二十日士檢執丙緝字第○○○九二二號通緝在
    案，甲○○猶不知悔改，於八十九年九月十八日十二時三十分許，在台北市○○
    區○○街四十巷口徘徊時，為台北市政府警察局士林分局文林派出所員警王宏榮
    發現其形跡可疑趨前盤詰之際，甲○○因攜帶用以安非他命秤重之電子磅秤一個
    （此部分由檢察官另案偵辦），心虛拒絕受檢欲行脫逃，為王宏榮阻止，甲○○
    為免於逮捕，乃另行起意對依法執行公務之員警王宏榮行求賄賂，從其口袋內取
    出五萬元，欲請求王宏榮違背職務免將其逮捕，為王宏榮當場拒絕，甲○○見行
    賄不遂，乃反抗逃逸約五十公尺，經王宏榮立即通報勤務中心支援，於同日十二
    時三十五分許，為警攔阻逮捕。
二、案經台北市政府警察局士林分局報告台灣士林地方法院檢察署呈請台灣高等法院
    檢察署令轉台灣台南地方法院檢察署檢察官偵查起訴。
      理      由
一、上訴人即被告甲○○矢口否認有何行賄之犯行，並辯稱：當日係員警王宏榮故意
    找我麻煩，想查看我身上有何東西，我從口袋拿出五萬元，用開玩笑口氣說「你
    要嗎？你吃歹一點（台語）」，然後我將錢放回口袋，我當時故意侮辱他，我沒
    有行賄之意思云云。經查：右揭事實，已據證人即逮捕被告之員警王宏榮於偵查
    及本院調查中具結證述甚詳，且有案發經過之報告書及扣案之五萬元賄款足資佐
    證。被告先於偵查中辯稱：當日係員警想查看我口袋有何東西，結果五萬元從口
    袋內掉落，才說我行賄等語（見偵字第八九四九號卷第二十九頁反面），於本院
    調查中則改辯稱：員警想查看我身上有何東西，我從口袋拿出五萬元，用開玩笑
    口氣說「你要嗎？你吃歹一點（台語）」，然後我將錢放回口袋，我當時故意侮
    辱他等語（見本院九十年五月三十日訊問筆錄），前後所辯不一，已難令人盡信
    。又員警王宏榮於斯時正執行勤區查察職務，有勤務分配表及出勤簿紀錄附本院
    卷足稽，而被告係遭通緝在案，員警查獲通緝犯，已可獲相當之積分，況員警王
    宏榮與被告夙無仇隙，應無故意入被告於罪之理，因之，被告辯稱：警員故意要
    整他云云，難予採信。再者，被告自承為王宏榮捉過五次，且事後均安然無事而
    返，王宏榮對被告盤查當日，被告行使偽造之其弟陳伍郎身分證以免被發覺真實
    身分，王宏榮既認不出被告，誤被告係陳伍郎之情形下，衡情被告理應配合調查
    ，以圖掩飾，豈有故意從口袋拿出五萬元，並用開玩笑口氣說「你要嗎？你吃歹
    一點（台語）」，滋生事端，並拔足而奔，以吸引員警特別注意而自暴身分？故
    被告上開所辯，顯係事後卸責之詞，不足採信。其事證明確，犯行洵堪認定。
二、核被告甲○○對於依據法令從事公務之員警王宏榮，以五萬元行求欲脫免逮捕，
    係犯貪污治罪條例第十一條第一項對於依據法令從事公務之人員，關於違背職務
    行為之行求賄賂罪。查被告前有肅清煙毒條例、詐欺等多項前科，最近一次於八
    十三年間，因違反麻醉藥品管制條例案件，經台灣台北地方法院判處有期徒刑十
    月確定，於八十五年九月五日執行完畢，有卷附台灣高等法院被告全國前案記錄
    表可按，其受有期徒刑之執行完畢，五年以內再犯有期徒刑以上之罪，為累犯，
    應依法加重其刑。被告所犯上揭貪污治罪條例第十一條第一項之罪，因情節輕微
    且行求財物為五萬元，應依同條例第十二條第二項之規定減輕其刑，並依法先加
    後減。
三、原審認被告之罪證明確，因予適用貪污治罪條例第十一條第一項、第十二條第二
    項、第十七條，刑法第十一條前段、第四十七條、第三十七條第二項、第三十八
    條第一項第二款等規定，並審酌被告之素行、犯罪之動機、目的、手段、方法、
    所生危害，及犯後仍飾詞圖辯等一切情狀，量處被告有期徒刑一年。被告所犯貪
    污治罪條例第十一條第一項之罪，並依同條例第十七條之規定，宣告褫奪公權二
    年。扣案賄款五萬元為被告所有供犯罪所用之物，應依刑法第三十八條第一項第
    二款規定宣告沒收。本院經核原判決認事用法及量刑，俱無不當。被告上訴意旨
    空言否認犯罪而指摘原判決有不當之處，為無理由，應予駁回。
據上論斷，應依刑事訴訟法第三百六十八條，判決如主文。
本案經檢察官邱克斌到庭執行職務。
中    華    民    國      九十      年      八      月      二十一      日
                                  臺灣高等法院臺南分院刑事第一庭
                                      審判長法官  鄭    文    肅
                                            法官  蘇    重    信
                                            法官  王    浦    傑
右正本證明與原本無異。
如不服本判決，應於判決送達後十日內向本院提出上訴狀，其未敘述理由者並應於提
出上訴狀後十日內向本院補提理由書（應附繕本)。
                                      法院書記官  蔡    振    豐
中    華    民    國      九十      年      八      月      二十三      日
貪污治罪條例第十一條第一項：對於第二條人員，關於違背職務之行為，行求、期約
                            或交付賄賂或其他不正利益者，處一年以上七年以下
                            有期徒刑，得併科新台幣三百萬元以下罰金。


司法院資訊處製作；財團法人民間司法改革基金會備份。
